【裁判字號】    99,易,864
【裁判日期】    990323
【裁判案由】    業務侵占
【裁判全文】
臺灣臺中地方法院刑事判決               99年度易字第864號
聲  請  人  臺灣臺中地方法院檢察署檢察官
被      告  甲○○
上列被告因業務侵占案件，經檢察官聲請簡易判決處刑（99年度
撤緩偵字第78號），本院臺中簡易庭認為不得以簡易判決處刑，
由本院刑事庭適用通常程序審理，判決如下：
    主    文
本件公訴不受理。
    理    由
一、聲請簡易判決處刑意旨略以：被告甲○○自民國 96年7月間
    起，受僱於臺中市○○區○○街130號5樓之「臺灣鮮配家食
    品有限公司」，負責配送乳製品及收取客戶交付之貨款，為
    從事業務之人。詎其竟意圖為自己不法之所有，將其向客戶
    所收取之96年12月及97年1 月之貨款，共計新臺幣（下同）
    1 萬6,980 元侵占入己。嗣經臺灣鮮配家食品有限公司察覺
    異狀，經詢問被告後，始悉上情，因認被告涉犯刑法第336
    條第2 項之業務侵占罪嫌。
二、按案件有起訴之程序違背規定之情形者，應諭知不受理之判
    決，並得不經言詞辯論為之，刑事訴訟法第303 條第1 款、
    第307 條分別定有明文；次按被告於緩起訴期間內，違背第
    252 條之2 第1 項各款之應遵守或履行事項者，檢察官得依
    職權或依告訴人之聲請撤銷原處分，繼續偵查或起訴；被告
    接受撤銷緩起訴處分書後，得於7 日內以書狀敘述不服之理
    由，經原檢察官向直接上級法院檢察署檢察長或檢察總長聲
    請再議，刑事訴訟法第253 條之3 第1 項第3 款、第256 條
    之1 第1 項亦定有明文。是依上揭規定，被告經檢察官為緩
    起訴處分確定者，於緩起訴期間內，有刑事訴訟法第253 條
    之3 第1 項規定之3 款事由之一者，檢察官固得依職權或依
    告訴人之聲請撤銷原處分，繼續偵查或起訴，惟須於緩起訴
    處分期間屆滿前為撤銷緩起訴處分並經生效始可（法務部94
    年3 月2 日法檢字第0940800722號函亦同此見解）。又按刑
    事訴訟法第256 條第2 項規定：不起訴或緩起訴處分書得聲
    請再議者，其再議期間及聲請再議之直接上級法院檢察署檢
    察長或檢察總長，應記載於送達告訴人處分書正本。此亦為
    送達被告之撤銷緩起訴處分書所準用，觀諸刑事訴訟法第25
    6 條之1 第2 項甚明。是以檢察官撤銷緩起訴處分後，撤銷
    緩起訴處分書除應記載再議期間及直接上級法院檢察署檢察
    長或檢察總長外，並應送達被告，俾使被告就檢察官撤銷緩
    起訴處分有聲明不服之機會，若檢察官撤銷緩起訴處分書未
    合法送達於被告，則再議期間無從起算，該撤銷緩起訴之效
    力尚未確定，如檢察官逕行起訴，其起訴之程序，自屬違背
    規定。
三、經查：
  (一)被告甲○○涉犯刑法第336 條第2 項之業務侵占案件，經臺
    灣臺中地方法院檢察署檢察官於97年4 月10日，以97年度偵
    字第4362號為緩起訴處分，定緩起訴期間為1 年，被告應於
    收受該署通知後2 個月內，向國庫支付新臺幣5 千元，於緩
    起訴期間內，至該署接受法治教育1 場次，並於97年4 月17
    日確定，緩起訴期滿日為98年4 月16日。嗣被告於上開緩起
    訴期間內，未依檢察官命令前往該署參加法治教育課程，顯
    有違背刑事訴訟法第253 條之2 第1 項第8 款之規定，由該
    署檢察官於98年3 月9 日以98年度撤緩字第136 號撤銷緩起
    訴處分，並以98年度撤緩偵字第161 號聲請簡易判決處刑書
    就被告上開犯行向本院聲請逕為簡易判決處刑（即本院98年
    度中簡字第1557號）等情，有該緩起訴處分書、駁回再議處
    分書、執行緩起訴處分命令通知書、撤銷緩起訴處分書及聲
    請簡易判決處刑書與臺灣高等法院被告全國前案錄表各1 份
    在卷可稽。
  (二)又被告前於偵查中已陳明其戶籍地址為臺中市○區○○路「
    37 1之15號」，實際居所地址為臺中市○區○○路3 段185
    號5樓，有該署緩起訴處分被告基本資料表及被告身分證影
    本在卷可憑（見97年度偵字第4362號卷第14頁、97年度緩護
    命字第599號卷第5頁），惟檢察官並未將前述98年度撤緩字
    第136號撤銷緩起訴處分書向被告當時戶籍地址即臺中市○
    區○○路「371之15號」送達，而係誤向臺中市○區○○路
    「375之15號」送達，且將該撤銷緩起訴處分書向被告陳報
    之前述居所地址送達時，亦因被告已遷移該址而經該社區管
    理委員會查證後，將該撤銷緩起訴處分書退回，而未送達被
    告等情，除據證人即該社區保全員黃國璋證述明確外（見本
    院98年度中簡字第1557號卷第46至48頁），並有卷附上開撤
    銷緩起訴處分書之送達證書2紙附卷可佐（見98年度撤緩偵
    字第136號卷第4、5頁），足見上開撤銷緩起訴處分書並未
    合法送達被告。是以，公訴人就被告前開業務侵占犯行於98
    年4月20日以98年度撤緩偵字第161號聲請簡易判決處刑書向
    本院聲請簡易判決處刑時，本院認為公訴人於上開撤銷緩起
    訴處分書既未曾合法送達被告，被告對撤銷緩起訴處分之再
    議期間即無從起算，被告亦無對該撤銷緩起訴處分聲請再議
    之機會，該撤銷緩起訴處分尚不發生確定之效力，而公訴人
    於前開撤銷緩起訴處分未確定前，對被告前開犯行聲請簡易
    判決處刑，核與刑事訴訟法第255條第2項前段、第25 6條之
    1第1項規定之程序不合，而改依通常程序，於98年8月11日
    以98年度易字第2671號判決不受理確定在案，亦有前開判決
    書及臺灣高等法院被告全國前案紀錄表在卷可憑。
  (三)再者，本院前開判決書判決不受理後，檢察官未將上開撤銷
    緩起訴處分書送達被告，反以同前述被告於緩起訴期間無故
    缺席法治教育課程，顯有違背刑事訴訟法第253條之2第1項
    第8款之規定，再於98年11月17日以98年度撤緩字第559號撤
    銷緩起訴處分書撤銷緩起訴，復於按被告斯時之戶籍地址即
    臺中市○區○○街299號（臺中市北區戶政事務所）合法送
    達確定後，並於99年2月11日以99年度撤緩偵字第78號就被
    告上開犯行再次向本院聲請簡易判決處刑，固有該撤銷緩起
    訴處分書及該署公告與臺中市北屯區區公所函文可憑（見98
    年度撤緩字第55 9號卷第5至7頁）。惟檢察官迨至上開緩起
    訴期間期滿（即98年4月16日）後，始於98年11 月21日以98
    年度撤緩字第559號撤銷緩起訴處分，顯已逾上開緩起訴期
    間，揆諸前揭說明，此份撤銷緩起訴處分書自不生撤銷緩起
    訴之效力。
四、綜上所述，98年度撤緩字第559 號撤銷緩起訴處分書作成時
    ，既已逾上開緩起訴期間而不生撤銷緩起訴效力，且98年度
    撤緩字第136 號撤銷緩刑處分書，固於98年3 月17日對外公
    告生效（見本院卷附檢察官公告作業系統表），然因該撤銷
    緩刑處分書未曾合法送達被告而尚不發生確定之效力，均已
    如前述，則檢察官於前開緩起訴處分經合法撤銷發生確定效
    力（即98年度撤緩字第136號撤銷緩起訴處分發生確定效力
    ）之前，對被告上開犯行聲請簡易判決處刑，即與法定程序
    不合。本件起訴程序違背規定，依照上開說明，爰不經言詞
    辯論，逕為諭知不受理之判決。
據上論斷，應依刑事訴訟法第452條、第303條第1款、第307條，
判決如主文。
中    華    民    國    99    年    3     月    23    日
           刑事第十五庭  審判長 法  官  江奇峰
                                法  官  郭書豪
                                法  官  廖純卿
以上正本證明與原本無異。
如不服本判決應於收受判決後10日內向本院提出上訴書狀，並應
敘述具體理由；其未敘述上訴理由者，應於上訴期間屆滿後20日
內向本院補提理由書（均須按他造當事人之人數附繕本）「切勿
逕送上級法院」。
                                書記官  柳寶倫
中    華    民    國    99    年    3     月    23    日

司法院資訊處製作；財團法人民間司法改革基金會備份。
